臺灣桃園地方法院民事裁定　　　　　110年度消債更字第244號
聲　請　人
即債務人　　陳幸婕（原名陳弘華）

代　理　人　李大偉律師
上列聲請人因消費者債務清理事件聲請更生，本院裁定如下：
    主  文
聲請人即債務人陳幸婕自民國一一○年十月八日上午十時起開始
更生程序，並命司法事務官進行本件更生程序。
    理  由
一、債務人不能清償債務或有不能清償之虞者，得依消費者債務
    清理條例所定更生或清算程序，清理其債務；債務人無擔保
    或無優先權之本金及利息債務總額未逾新臺幣（下同）
    1,200 萬元者，於法院裁定開始清算程序或宣告破產前，得
    向法院聲請更生；法院開始更生程序之裁定，應載明其年、
    月、日、時，並即時發生效力，消費者債務清理條例（下稱
    消債條例）第3 條、第42條第1 項及第45條第1 項定有明文
    。又債務人對於金融機構負債務者，在聲請更生或清算前，
    應向最大債權金融機構請求協商債務清償方案，或向其住、
    居所地之法院或鄉、鎮、市、區調解委員會聲請債務清理之
    調解；協商或調解成立者，債務人不得聲請更生或清算。但
    因不可歸責於己之事由，致履行有困難者，不在此限，此見
    同條例第151 條第1 項、第7 項規定甚明。
二、本件聲請意旨略以：聲請人即債務人陳幸婕現任職於早餐店
    ，每月薪資為2 萬1,000 元，名下財產有汽車1 輛、人壽保
    險契約1 份，無擔保或無優先權之債務總額116 萬9,027 元
    ，未逾1,200 萬元，復未經法院裁定開始清算程序或宣告破
    產，雖於民國110 年1 月19日向本院聲請消費者債務清理之
    調解，因與最大債權銀行台新國際商業銀行股份有限公司（
    下稱台新銀行）意見不一致而調解不成立。聲請人每月薪資
    扣除必要生活費用後，無法清償上開債務，爰聲請更生等語
    。
三、經查：
（一）關於前置協商之要件：聲請人前於110 年1 月19日向本院
      聲請消費者債務清理之調解，因與最大債權銀行台新銀行
      意見不一致而調解不成立等情，有本院調解不成立證明書
      及財團法人金融聯合徵信中心查詢當事人綜合信用報告回
      覆書等件附卷可按（見本院110 年度司消債調字第34號卷
      〔下稱調解卷〕第16、87頁），並經本院調取前開調解卷
      宗核閱屬實，堪可採認。
（二）關於聲請人之債務總額：聲請人雖陳報其無擔保或無優先
      權債務總額如前述，然依債權人陳報，實為209 萬3,052
      元（見調解卷第48至81頁），即應以該金額為準。
（三）關於聲請人之財產及收入：
    1.聲請人稱其名下財產有汽車1 輛等語，並提出全國財產稅
      總歸戶財產查詢清單為證，應堪採信（見調解卷第23頁）
      ，然該汽車於85年間出廠，車齡已逾5 年，價值應所剩無
      幾，爰不予列計；又聲請人稱其向南山人壽保險股份有限
      公司（下稱南山人壽）投保人壽保險云云，然按南山人壽
      回函所陳，聲請人所投保的是健康保險，沒有保單價值準
      備金（見本院卷第34至36頁），是聲請人名下並無可資抵
      償債務之財產。
    2.另聲請人陳報其於108 年2 月至110 年1 月間在早餐店工
      作之每月收入為2 萬1,000 元等語，並提出薪資證明書為
      憑，堪可採認（見調解卷第26頁）。
（四）關於聲請人之必要支出：
    1.債務人必要生活費用，以最近一年衛生福利部或直轄市政
      府所公告當地區每人每月最低生活費一點二倍定之。受扶
      養者之必要生活費用，準用第一項規定計算基準數額，並
      依債務人依法應負擔扶養義務之比例認定之。前二項情形
      ，債務人釋明更生期間無須負擔必要生活費用一部或全部
      者，於該範圍內，不受最低數額限制；債務人證明確有必
      要支出者，不受最高數額及應負擔比例之限制。消債條例
      第64條之2 定有明文。
    2.本件聲請人陳報其每月必要生活費用包括：伙食費9,000
      元、水費130 元、電費1,173 元、手機電話費1,399 元、
      有線電視收視費510 元、交通費800 元、雜支2,000 元、
      勞健保費3,300 元，然僅提出109 年7 月至11月之水費通
      知及收據、電費通知及收據、109 年9 月至12月之有線電
      視收視費收據，舉證顯有不足，本院認應依前開規定計算
      聲請人個人必要生活費用，以桃園市109 年度每人每月最
      低生活費1 萬5,281 元為準，計算結果為1 萬8,337 元（
      計算式：15281 ×1.2 ，小數點以下四捨五入）。
（五）結算：聲請人名下並無財產，以上開收入扣除必要支出後
      ，每月應有餘額2,663 元可供清償債務（計算式：21000
      －18337 ），惟其債務總額高達209 萬3,052 元，僅按月
      清償利息已有不足，顯見以聲請人已不能清償債務。
四、綜上所述，聲請人係消費者，已不能清償債務，經消費者債
    務清理調解不成立，而查無依法應駁回更生聲請之事由，則
    本件聲請，應屬有據，爰裁定准許，並依消債條例第16條第
    1 項規定，命司法事務官進行本件更生程序如主文。
五、本院裁定准許開始更生程序，尚不生免責效力，須聲請人於
    更生程序中與債權人協定更生方案，並持續履行，始能依消
    債條例第73條免責，附此敘明。
中    華    民    國    110   年    10    月     8    日
                  民事第一庭  法  官  孫健智
以上正本係照原本作成。
本裁定不得抗告。
本裁定業已於110年10月8日上午10時整公告。
中    華    民    國   110    年    10    月    8     日
                              書記官  鄧竹君